臺灣板橋地方法院交通事件裁定　　　　100年度交聲字第609號
原處分機關　臺北市交通事件裁決所
異　議　人
即受處分人　陳彥仁
上列異議人因違反道路交通管理處罰條例事件，對於臺北市交通
事件裁決所民國98年12月30日所為之裁決（原處分案號：北市裁
催字第裁22-AEV057735號），聲明異議，本院裁定如下：
    主  文
異議駁回。
    理  由
一、原處分意旨略以：異議人即受處分人陳彥仁於民國96年2 月
    14日21時16分許，騎乘車牌號碼BCU-697 號重型機車，行經
    臺北市華江橋時，為臺北市政府警察局萬華分局康定路派出
    所值勤員警攔查而認有「酒後駕車，酒測值達0.71mg/l」之
    違規，遂以北市警交字第AEV057735 號舉發違反道路交通管
    理事件通知單（下稱舉發通知單）當場舉發，嗣經原處分機
    關認定確有上開交通違規情事，乃依道路交通管理處罰條例
    第35條第1 項第1 款、第24條第1 項第2 款（原處分漏載「
    第24條第1 項第2 款」）之規定，以北市裁催字第裁22-AEV
    057735號違反道路交通管理事件裁決書（下稱裁決書）裁處
    異議人罰鍰新臺幣（下同）5 萬2500元，吊扣駕駛執照12個
    月，並應參加道路交通安全講習。
二、異議意旨略以：異議人酒後駕車違規，業經檢察官為緩起訴
    處分確定，異議人除已依命令向國庫支付2 萬元，並參加道
    路交通安全講習滿6 小時在案，詎料原處分機關再裁處異議
    人罰鍰5 萬2500元，並執行吊扣駕駛執照1 年，依行政罰法
    第26條，實無再一事二罰處行政罰之必要。為維護公平正義
    ，爰為此聲明異議請求鈞院撤銷原處分等語。
三、按所謂交通案件，係指違反道路交通管理處罰條例經公路主
    管機關或警察機關或其聯合設置之裁決機關處罰後，聲明異
    議之案件，道路交通案件處理辦法第2 條第1 款訂有明文。
    次按受處分人，不服道路交通管理處罰條例第8 條主管機關
    所為之處罰，得於接到裁決書之翌日起20日內，向管轄地方
    法院聲明異議，同條例第87條第1 項亦定有明文。又按聲明
    異議，應以司法狀紙，敘述異議之理由，提出於原處分機關
    為之。原處分機關應於接受異議書狀後5 日內，將該案卷宗
    及相關證物，送交該管法院或其分院交通法庭，道路交通案
    件處理辦法第13條規定甚明。此係交通異議事件之程序規定
    ，受處分人之聲明異議須合於此項程序規定，法院始得為實
    體上之審查。再按法院認聲明異議不合法律上之程式或異議
    權已經喪失者，應以裁定駁回之，但其不合法律上之程式可
    補正者，應先定期命為補正，逾期不補正者，即予駁回，道
    路交通事件處理辦法第17條亦規定甚明。另違反道路交通管
    理事件統一裁罰基準及處理細則第5 條規定：「處理違反道
    路交通管理事件，有關文書送達之程序，依行政程序法之規
    定。」道路交通管理處罰條例第89條前段規定：「法院受理
    有關交通事件，準用刑事訴訟法之規定。」上開2 規定係針
    對交通違規事件，行政、司法機關處理階段之不同，明定應
    適用不同之法律，並無齟齬。詳言之，行為人因交通違規事
    件，經監理機關依道路交通管理處罰條例裁處之裁決書，其
    性質係屬於處理違反道路交通管理事件之行政文書，當應依
    違反道路交通管理事件統一裁罰基準及處理細則第5 條規定
    ，適用行政程序法之相關規定予以送達。此與行為人收受裁
    決書後聲明異議，而屬道路交通案件處理辦法第2 條第1 款
    所稱之交通案件，法院應依道路交通管理處罰條例第89條前
    段規定準用刑事訴訟法之規定予以處理，自有不同。而「送
    達，於應受送達人之住居所、事務所或營業所為之。但在行
    政機關辦公處所或他處會晤應受送達人時，得於會晤處所為
    之」、「應受送達人有就業處所者，亦得向該處所為送達」
    、「於應送達處所不獲會晤應受送達人時，得將文書付與有
    辨別事理能力之同居人、受雇人或應送達處所之接收郵件人
    員」、「應受送達人或其同居人、受雇人、接收郵件人員無
    正當理由拒絕收領文書時，得將文書留置於應送達處所，以
    為送達」、「送達，不能依前2 條規定為之者，得將文書寄
    存送達地之地方自治或警察機關，並作送達通知書兩份，1
    份黏貼於應受送達人住居所、事務所、營業所或其就業處所
    門首，另1 份交由鄰居轉交或置於該送達處所信箱或其他適
    當位置，以為送達。前項情形，由郵政機關為送達者，得將
    文書寄存於送達地之郵政機關。寄存機關自收受寄存文書之
    日起，應保存3 個月」，行政程序法第72條第1 項、第3 項
    、第73條第1 項、第3 項、第74條分別定有明文。末依行政
    程序法第74條第1 項規定所為之寄存送達，並未準用民事訴
    訟法第138 條第2 項規定，自應於寄存送達當日即生送達之
    效力（臺灣高等法院暨所屬法院97年度法律座談會刑事類提
    案第42號、第43號審查意見及研討結果參照）。
四、經查：
  (一)上開裁決書經以郵寄掛號方式，於99年1 月7 日12時0 分投
    遞至異議人位於臺北縣板橋市（現改制為新北市板橋區○○
    ○路○ 段479 號4 樓之戶籍地址，惟因未獲會晤本人亦無受
    領文書之同居人、受雇人或應受送達處所接收郵件人員，而
    依行政程序法第74條規定製作郵務送達通知書2 份，1 份黏
    貼於應受送達地門首，1 份投入該受送達處所信箱內，並將
    上開裁決書於99年1 月7 日依法寄存送達於板橋江翠郵局，
    完成送達手續等情，有臺北市交通事件裁決所送達證書1 紙
    附卷足憑。且上開送達地址係異議人之戶籍地址，有個人基
    本資料查詢結果1 紙附卷可參，於投遞時異議人亦無在監在
    押或於軍中服役之情形，亦有臺灣高等法院在監在押全國紀
    錄表及個人兵籍資料查詢結果各1 紙在卷足憑，且上揭戶籍
    地址亦係異議人之實際住所（此觀本件聲明異議狀上亦以上
    開地址為其實際居住地址即明），是依首揭法條規定說明，
    上開裁決書業於寄存之日即99年1 月7 日合法送達於異議人
    。
  (二)是異議人如對臺北市交通事件裁決所所為之上開裁決不服欲
    提起聲明異議，依照前開法條說明，其20日之合法提出聲明
    異議期間即係自99年1 月8 日（即上開裁決書合法送達之翌
    日）起算至99年1 月27日止，而異議人戶籍地位在新北市○
    ○區○○路2 段479 號4 樓，與原處分機關之間（原處分機
    關之機關地址：臺北市中正區○○○路○ 段92號7-8 樓），
    依法院訴訟當事人在途期間標準第4 條第1 項第2 款及第2
    條第1 項規定，在途期間為2 日，故以99年1 月29日為期間
    末日而屆滿。
  (三)然異議人未於上開期日前聲明異議，卻遲至100 年2 月24日
    始向原處分機關提出本件聲明異議，有臺北市交通事件裁決
    所違規裁罰課收文章戳印一枚附於聲明異議狀上足參，是異
    議人本件聲明異議，已逾20日之法定異議期間，揆諸前揭說
    明，該聲明異議自不合法律上之程式，且屬無從補正之事項
    ，異議人之聲明異議，於程序上既已不合法，是其所提異議
    理由（即請求鈞院基於一事不二罰原則撤銷原處分云云），
    本院自無從加以審究。
五、縱上所述，本件異議人於合法收受本件裁決書後，逾20日之
    聲明異議期間始為本件聲明異議，本件聲明異議不合法律上
    之程式，且無從補正，應予駁回。
據上論斷，應依道路交通管理處罰條例第87條第2 項，道路交通
事件處理辦法第17條前段，裁定如主文。
中    華    民    國    100   年     3    月    30    日
                        交通法庭  法  官  黃司熒
以上正本證明與原本無異。
如不服本裁定，應於裁定送達後5 日內，向本院提出抗告狀（應
附繕本）。
                                  書記官  屠衛民
中    華    民    國    100   年     3    月    31    日